最高法院刑事判決　　　　　　　九十六年度台上字第四四五號
上 訴 人　台灣高等法院高雄分院檢察署檢察官
被　　告　甲○○
上列上訴人因被告違反毒品危害防制條例案件，不服台灣高等法
院高雄分院中華民國九十三年五月二十七日第二審判決（九十三
年度上訴字第三○五號，起訴案號：台灣高雄地方法院檢察署九
十二年度偵緝字第一三六四號），提起上訴，本院判決如下：
    主  文
原判決撤銷，發回台灣高等法院高雄分院。
    理  由
本件原判決認定被告甲○○犯有原判決事實欄一所示罪行，因而
撤銷第一審論處被告運輸第二級毒品未遂罪刑之判決，改判依想
像競合犯關係，從一重論被告以轉讓第二級毒品未遂罪，處有期
徒刑六月，並諭知易科罰金之折算標準；固非無見。
惟查：(一)、審理事實之法院對於被告有利及不利之證據，應一律
注意，詳為調查，綜合全案證據資料，本於經驗法則以定其取捨
，並將取捨證據及得心證之理由於判決內詳為說明；故證據雖已
調查，而尚有其他必要部分並未調查，仍難遽為被告有利或不利
之認定。卷查，證人月啟名於原審審理時經檢察官行反詰問：「
被告有無曾經拿搖頭丸或Ｋ他命給你？」月啟名答稱：「有，至
於何時他拿給我，忘記了。」又問：「他拿搖頭丸或Ｋ他命給你
的時候，你有無拿錢給他？」月啟名答稱：「沒有，因為是同學
，我們常請來請去」（見原審卷第五六頁）。另審判長問被告：
「你是否無償交付搖頭丸給月啟名？交付幾次？」被告答以：「
我有交付一次給月啟名，大約在民國九十一年間。」審判長轉而
問月啟名：「被告無償交付搖頭丸給你？」月啟名答稱：「一次
，是在高雄的ＰＵＢ交付的，至於那一家ＰＵＢ，我忘記了」（
見原審卷第六四頁）。上開被告之供述及月啟名之證言，如果不
虛，則被告轉讓第二級毒品搖頭丸（即ＭＤＭＡ）之行為，似已
既遂；該等不利被告之事證，何以不足採為被告之斷罪資料，原
判決未於判決內說明其心證理由，難謂無理由不備之違法。(二)、
前開不利被告之事證，倘若不虛，則被告於九十一年間轉讓第二
級毒品搖頭丸之行為，與九十二年四月二十三日上午八時許，在
高雄市苓雅區○○○路六三號前為警查獲之事實，二者是否基於
概括之犯意？有無行為時即九十五年七月一日修正施行前之刑法
第五十六條連續犯之適用？該九十一年間轉讓第二級毒品搖頭丸
之行為，是否本件起訴效力所及而應一併加以審判且應論以既遂
一罪？原審均未調查說明，自有調查職責未盡及理由不備之違背
法令。(三)、檢察官係依毒品危害防制條例第四條第二項運輸第二
級毒品與同法條第三項運輸第三級毒品罪提起公訴，原判決則認
被告所犯應係同條例第八條第五項第二項轉讓第二級毒品未遂及
同法條第五項第三項轉讓第三級毒品未遂罪；然無論係運輸或轉
讓毒品，必有持有毒品行為，該持有行為與運輸或轉讓行為，均
為實質上之一罪關係，亦即運輸毒品而持有毒品之行為與轉讓毒
品而持有毒品之行為，社會事實均僅為一個，不能割裂；苟將一
個持有行為分別與運輸或轉讓毒品行為各合為一罪，即非適法；
原判決一方面說明公訴意旨雖未就被告轉讓第二、三級毒品部分
提起公訴，然轉讓第二、三級毒品部分與起訴之持有第二、三級
毒品部分，有實質上一罪之關係，法院自得併予審理，並變更起
訴法條（見原判決正本第七頁末三行至末一行）；另方面則又說
明公訴意旨起訴之運輸第二、三級毒品部分，除與判決有罪之持
有第二、三級毒品部分，有實質上一罪之關係外，復與經判決有
罪之轉讓第二、三級毒品部分有牽連犯之裁判上一罪關係，乃就
運輸第二、三級毒品部分，不另為無罪之諭知（見原判決正本第
九頁第十三至十五行）；顯係就一個持有行為，分別與運輸或轉
讓毒品行為各合為一罪而加以論述，致原判決既變更起訴法條（
由運輸變更為轉讓），復就運輸第二、三級毒品部分，不另為無
罪之諭知，相互矛盾，其法則之適用，難認妥適。以上或為檢察
官上訴意旨所指摘，或為本院得依職權調查之事項，應認有撤銷
原判決發回更審之原因。
據上論結，應依刑事訴訟法第三百九十七條、第四百零一條，判
決如主文。
中　　華　　民　　國　九十六　年　　一　　月　二十五　日
                      最高法院刑事第十二庭
                          審判長法官  林　永　茂
                                法官  洪　文　章
                                法官  蕭　仰　歸
                                法官  何　菁　莪
                                法官  張　祺　祥
      本件正本證明與原本無異
                                      書  記  官
中　　華　　民　　國　九十六　年　　一　　月　 三十 　日
                                                      Ｑ
